臺灣高等法院刑事判決　　　　　　　　　　　　　九十一年度交上易字第四一六號
　　上　訴　人　臺灣桃園地方法院檢察署檢察官
　　被　　　告　甲○○　男　二.
右上訴人因被告過失傷害案件，不服臺灣桃園地方法院九十一年度交易字第五九號，
中華民國九十一年九月二十四日第一審判決（起訴案號：臺灣桃園地方法院檢察署九
十年度偵字第一五五七四號），提起上訴，本院判決如左：
    主  文
上訴駁回。
    事  實
一、甲○○於民國九十年六月三十日下午，無駕駛執照駕駛車號Ｚ７─９５７７號自
    用小客車，沿桃園縣中壢市○○路由桃園往中壢方向行駛，於同日下午二時三十
    分許，途經延平路與元化路口左轉元化路時，本應注意汽車行經交岔路口時，轉
    彎車輛應讓直行車輛先行，而依當時為日間有自然光、天候晴、路面乾燥、無缺
    陷、視距良好等情況，並無不能注意之情勢，竟疏未注意，未達延平路之道路中
    心線即貿然由延平路內側車道搶先左轉欲進入元化路，適有乙○○無駕駛執照騎
    乘車號ＯＨＤ─０９５重型機車，自對向沿延平路外側車道由中壢往桃園方向行
    駛，亦疏未注意車前狀況，並隨時採取必要之煞避安全措施，致兩車在延平路與
    元化路交岔口近往桃園方向處發生碰撞，乙○○所騎乘之機車煞避不及，車頭撞
    擊甲○○所駕駛自用小客車之右前側車身，乙○○因而受有右股骨幹上三分之一
    骨折合併移位、右膝挫傷合併血腫及擦傷５Ｘ４公分、右下肢挫擦傷４Ｘ３公分
    等傷害。甲○○並於有偵查犯罪職權之員警張雄喨到場處理時，主動表明肇事進
    而接受本件審判。
二、案經乙○○訴由桃園縣警察局中壢分局報請臺灣桃園地方法院檢察署檢察官偵查
    起訴。
    理  由
一、訊之被告甲○○固坦承於右揭時地駕車與告訴人乙○○之機車發生碰撞等情不諱
    ，惟辯稱當時與告訴人乙○○同向之小貨車讓道，伊才左轉彎，但告訴人乙○○
    不讓道，所以發生撞擊，依當時之情形伊應該無過失等語。惟查：
    (一)告訴人於警偵訊中指述：伊於九十年六月三十日十四時三十分許，騎乘ＯＨＤ
      ─０９５重型機車，時速約四十至五十公里，沿中壢市○○路往內壢方向行駛
      ，行經延平路與元化路口，當時沿線綠燈，突然從伊左邊路口衝出Ｚ７─９５
      ７７號自用小客車，伊煞車不及機車車頭與Ｚ７─９５７７號右前車頭碰撞等
      語。而依道路交通事故調查報告表所附之現場圖與現場照片顯示：被告所駕駛
      之自用小客車車頭以約四十五度角斜朝元化路，車輪已經壓到延平路與元化路
      交岔口往火車站方向之斑馬線上，且左前車輪仍在元化路往ＳＯＧＯ百貨方向
      之車道上（尚未達延平路之路口中心線），被告所駕駛自用小客車並未進入元
      化路往火車站方向（被告左轉後應行進入行駛之車道）之車道，告訴人之機車
      則側倒於被告自用小客車之後方；而被告所駕駛之自用小客車右前葉子板凹損
      、右前後視鏡折損、前擋風玻璃右下角破損，告訴人所騎乘之機車前車頭全毀
      ，車身碎片散落在機車倒地之前方近處，該等機車車身之碎片應即為二車發生
      碰撞時所掉落，依告訴人與被告所陳述之行車動線與本件車禍發生後兩車所在
      之相關位置，可知本件被告與告訴人發生車禍撞擊之地點，係在中壢市○○路
      與元化路交岔口之告訴人機車倒地位置碎片散落處，因被告之小客車於未達路
      口中心線即先行搶道左轉，致其正在左轉尚未轉入車道內時，其小客車之右前
      側處遭告訴人正以時速四十公里速度在直行中之重型機車車頭撞擊，被告遭撞
      擊後緊急煞停，告訴人之機車因車頭正面撞向被告右前側車身後，車頭幾乎解
      體全毀，車體碎片散落在機車倒地之前方周圍處。從而，本件被告駕車與告訴
      人騎車會車當時，路權在於告訴人而非被告，本應由被告禮讓告訴人之直行機
      車，故被告辯稱已經超過路面中心線，汽車位置已經超過道路中心點，伊無過
      失云云，與事實不符。蓋本件撞擊點係在現場圖所示機車倒地與碎片位置之範
      圍內，若果被告確實已經通過道路中心線始進行左轉，則本件二車撞擊位置應
      在延平路與元化路交岔口往火車站方向之交岔口處，應係被告未達路口中心線
      即提前搶道左轉彎自延平路斜切欲進入元化路，在斜切欲通過之際遭告訴人自
      右側車門處撞擊。至於被告於原審另辯稱因前方第一輛車已經左轉成功，伊才
      跟著轉云云，經查本件肇事路段之限速為四十公里（道路交通事故調查報告表
      誤載為三十公里，已經承辦警員到場實際查證後陳報更正），業據承辦警員張
      雄喨查明屬實，告訴人在警訊中坦承當時車速約四十至五十公里，再參照兩車
      撞擊後之車損、人傷部分，可證明告訴人係因行進中見到沿線綠燈，故加速前
      進，疏未注意其前方有被告駕駛之自用小客車提前左轉，以致於發現時已閃避
      不及，雖告訴人亦有疏未注意車前狀況之過失，惟被告應遵守道路交通安全之
      相關規定，對個人行車保持謹慎之注意，要不得以前方車輛行進無虞作為推卸
      自我應遵守交通規則之口實。
    (二)本件被告、告訴人均無駕駛執照，業據其二人分別陳述在卷，被告更於警、偵
      訊中坦承當時停在交岔路口等候紅燈，一轉換成綠燈即立刻起步左轉，當時在
      學開車等語。查被告已達應考之年齡惟未考取駕照，且本件車禍發生當時仍在
      學習駕駛，可見其駕駛技術並不嫻熟，其因駕駛技術尚未完熟以致未考取駕照
      ，對道路行進停止等相關法規與車輛之性能均非熟稔，故其違規無照駕駛汽車
      自有過失。
    (三)按汽車行駛至號誌交岔路口，轉彎車輛應讓直行車輛先行；汽車行駛時，駕駛
      人應注意車前狀況並隨時採取必要之安全措施，道路交通安全規則第一百零二
      條第一項第六款、第九十四條第三項分別定有明文。被告與告訴人駕車均應遵
      守前開規定，且依當時為日間有自然光、天候晴、路面乾燥、無缺陷、無障礙
      物、視距良好等一切情狀以觀，並無不能注意之情事，被告疏未注意於行經本
      件交岔路口時，本應讓告訴人所駕駛之直行車先行，詎其搶道提前左轉，致與
      對向駛來由告訴人所騎乘之機車發生碰撞，雖告訴人於行經號誌交岔路口疏未
      注意車前狀況，隨時採取必要之煞避安全措施，仍以時速四十公里之速度行進
      ，亦有過失，然本件車禍之發生應係被告之轉彎車未讓告訴人之直行車先行為
      肇事主因。況本件肇事經送臺灣省桃園縣區車輛行車事故鑑定委員會鑑定結果
      ，認為被告甲○○無照駕駛自用小客車行經號誌交岔路口轉彎車輛未讓直行車
      輛先行，告訴人乙○○無照駕駛重型機車行經號誌交岔路口未注意車前狀況，
      均為肇事原因；再經臺灣省汽車肇事覆議鑑定委員會鑑定結果，亦同認為甲○
      ○駕駛自用小客車行經管制號誌路口左轉彎未讓對向直行車先行為肇事主因，
      告訴人乙○○無照駕駛重型機車行經號誌路口超速行駛未注意車前狀況，為肇
      事次因，此分別有九十年十二月十四日府車鑑桃行字第九０一四四一號函暨鑑
      定意見書、九十一年六月十七日府覆議字第九一０二四一號函暨覆議意見書各
      一件在卷可稽。
    (四)又告訴人因本件車禍受有右股骨幹上三分之一骨折合併移位、右膝挫傷合併血
      腫及擦傷５Ｘ４公分、右下肢挫擦傷４Ｘ３公分等傷害，亦有診斷證明書在卷
      可稽，雖告訴人就本件車禍之發生與有過失，然並不因此而解免被告之刑責，
      被告自應負過失責任，且其過失行為與告訴人受傷，兩者間復有相當因果關係
      ，被告犯罪事證已臻明確，犯行應堪認定，其猶執詞辯稱無過失，即非可採，
      應予依法論科。
二、核被告所為係犯刑法第二百八十四條第一項前段之過失傷害罪。被告無照駕駛自
    用小客車肇事致告訴人受傷，依法應負刑事責任，應依道路交通管理處罰條例第
    八十六條第一項規定加重其刑，而被告於有偵查犯罪職權之員警到場處理時，主
    動表明肇事進而接受本件審判等情，業據證人即到場處理員警張雄喨到庭證稱：
    接到勤務中心通報有車禍處理，當時不知肇事者、傷者為何人，到場時傷者已經
    送醫，被告表示其為小客車駕駛人，與人發生車禍等語屬實，合於自首之要件，
    應依刑法第六十二條前段規定減輕其刑（故告訴人請求檢察官上訴時指稱警員到
    達現場時一眼即看出被告為肇事者，被告為現行犯，警員問車主是誰，被告始承
    認其為肇事者，應係自白而非自首等語，即無理由）。又被告之刑有加重減輕者
    ，應依法先加後減之。
三、原審依刑事訴訟法第二百九十九條第一項前段，刑法第二百八十四條第一項前段
    、第四十一條第一項前段、第六十二條前段，道路交通管理處罰條例第八十六條
    第一項，罰金罰鍰提高標準條例第一條前段、第二條，並審酌本件車禍之發生，
    被告過失程度較重、告訴人所受之傷勢、被告犯罪後迄今未與告訴人達成和解以
    賠償損害及告訴人亦同有過失等一切情狀，量處拘役五十九日，並諭知易科罰金
    之折算標準，其認事用法核無違誤，量刑亦稱允當，檢察官循告訴人之請求提起
    上訴，仍以原審量刑過輕等語指摘原判決不當，即無理由，應駁回其上訴。
四、被告經合法傳喚，無正當理由而不到庭，爰不待其陳述，逕行判決。
據上論斷，應依刑事訴訟法第三百六十八條、第三百七十一條，判決如主文。
本案經檢察官洪泰文到庭執行職務。
中      華      民      國     九十一     年    十二    月    三十一   日
                              臺灣高等法院交通法庭
                                  審判長法  官  葉  騰  瑞
                                        法  官  莊  明  彰
                                        法  官  黃  國  忠
右正本證明與原本無異。
不得上訴。
                                        書記官  劉  貞  達
中      華      民      國     九十一     年    十二    月    三十一   日
附錄本案論罪科刑法條全文
刑法第二百八十四條：
因過失傷害人者，處六月以下有期徒刑、拘役或五百元以下罰金。致重傷者，處一年
以下有期徒刑、拘役或五百元以下罰金。
從事業務之人，因業務之過失傷害人者，處一年以下有期徒刑、拘役或一千元以下罰
金。致重傷者，處三年以下有期徒刑、拘役或二千元以下罰金。
